臺灣高等法院民事判決　九十一年度家上字第一六七號
　　　上　訴　人　　甲○○
　　　被　上訴人　　乙○○
右當事人間因離婚事件，上訴人對於中華民國九十一年一月二十二日臺灣士林地方法
院九十年度婚字第三二六號第一審判決提起上訴，本院判決如左：
    主    文
原判決廢棄，發回臺灣士林地方法院。
    事    實
甲、上訴人方面：
一聲明：
  (一)原判決廢棄。
  (二)請求判決兩造離婚。
  (三)第一、二審訴訟費用由被上訴人負擔。
二陳述：除與第一審判決記載相同者予以引用外，補稱：
  (一)關於被上訴人告訴上訴人與訴外人王桂英通姦乙案，經臺灣士林地方法院檢察署
    八十八年偵字第一一六八三號偵查結果，認犯罪嫌疑不足而為不起訴處分後，被
    上訴人二度聲請再議，均遭駁回，仍維持原不起訴處分，全案至此，真相應已大
    白，惟被上訴人仍窮追猛打，訟累糾纏，可見其欲羅織上訴人入罪之變態心理之
    一斑。換言之，被上訴人既無證據，亦無視於司法公正客觀之調查，堅持指控上
    訴人與人通姦，是般作法，己嚴重悖離婚姻生活之本質，揆諸最高法院八十五年
    台上字第一三五一號判決揭示「夫妻之一方，所指陳他方與人通姦之不實事實，
    苟非出於『故意』憑空虛捏，固可免受刑法第一百六十九條第一項所定『誣告罪
    』之處罰，惟其所指他方與人通姦之不實事實，既足毀人名節，倘客觀上已使他
    方受有重大侮辱，達於不堪繼續同居之程度，能否以其主觀上係出於『誤認』或
    『懷疑』，即排斥他方依民法第一千零五十二條第一項第三款所得行使之離婚請
    求權，非無疑義。」之旨趣，可知被上訴人既蓄意破壞上訴人名節，上訴人依法
    自得請求離婚。
  (二)次查被上訴人除拒絕與上訴人行房外，並有折磨上訴人母親之行為，或加以恐嚇
    ，或故意製造噪音，或以拖鞋向其丟擲；類此行逕，層出不窮，家庭生活永無寧
    日，上訴人母子不得不於八十七年一月底逃離內湖住所，在外租屋而居。此種有
    名無實的婚姻，其中犧牲煎熬，不可言喻，原判決未斟酌民法第一千零五十二條
    第二項關於「難以維持婚姻生活」之現實面及立法真意，遽爾駁回上訴人之訴，
    殊有違誤。
  (三)末須強調者，上訴人與被上訴人係自八十七年一月起分居，而上訴人未分居前及
    分居後一年多內，從未因與被上訴人感情不睦即有任何不忠於婚姻之出軌行為，
    關於與王女往來，也是自八十八年三、四月間才開始，故上訴人執前離婚訴訟言
    詞辯論終結後，兩造發生如前所述難以維持婚姻生活之重大事由，作為請求本件
    離婚之原因，上訴人對之顯然無可歸責，惟原審錯以嗣後發生，即上訴人與訴外
    人王桂英於八十八年九月二十一日出遊共宿乙事，非難上訴人具有可歸責性，自
    難謂洽。
  (四)究諸被上訴人對此婚姻所持態度，係欲以「婚姻」之名，緊箝上訴人不放，期得
    金錢上之給付，居心不可謂良，為此請求廢棄原判決，判准離婚等語。
乙、被上訴人方面：
被上訴人未提出任何書狀。
    理    由
一按「第一審之訴訟程序有重大之瑕疵者，第二審法院得廢棄原判決，而將該事件發
  回原法院。」民事訴訟法第四百五十一條第一項定有明文。再當事人於訴訟未經合
  法代理者，依民事訴訟法第四百六十九條第四款之規定，為當然違背法令，另當事
  人於訴訟有無經合法代理，不問訴訟程度如何，法院應隨時依職權調查之。
二查本件上訴人於原審委任林辰彥律師為訴訟代理人起訴請求離婚，惟遍尋全卷並無
  關於是項委任之委任狀，依前開說明，其訴訟即為未經合法代理而屬當然違背法令
  。按未經合法委任之訴訟代理人，其代理權有欠缺者，法院應依民事訴訟法第二百
  四十九條第一項之規定，定期間先命補正，於未遵限補正時，以裁定駁回之，乃原
  審逕以實體裁判，其所為之訴訟程序顯有重大瑕疵，基此所為之判決，亦屬違背法
  令。從而上訴人上訴意旨，指摘原判決不當，求予廢棄，非無理由，應由本院將原
  判決予以廢棄，並為維持審級制度，維護被告即上訴人之審級利益，有將本件發回
  原審法院更為裁判之必要。爰不經言詞辯論，將原判決廢棄，發回原審法院重行審
  理，以符法制。
據上論結，本件上訴為有理由，依民事訴訟法第四百五十一條第一項、第四百五十三
條判決如主文。
中　　　華　　　民　　　國　　九十一　　年　　　七　　　月　　　二 　　日
　　　　　　　　　　　　　　　　民事第一庭
　　　　　　　　　　　　　　　　　　審判長法  官   洪 仁 嘉
　　　　　　　　　　　　　　　　　　　　　法  官   林 金 吾
　　　　　　　　　　　　　　　　　　　　　法  官 　湯 美 玉
右正本係照原本作成。
如不服本判決，應於收受送達後二十日內向本院提出上訴書狀，其未表明上訴理由者
，應於提出上訴後二十日內向本院補提理由書狀（均須按他造當事人之人數附繕本）
上訴時應提出委任律師或具有律師資格之人之委任狀；委任有律師資格者，另應附具
律師及格證書及釋明委任人與受任人有民事訴訟法第四百六十六條之一第一項但書或
第二項（詳附註）所定關係之釋明文書影本。
中　　　華　　　民　　　國　　九十一　　年　　　七　　　月　　　三　　　日
　　　　　　　　　　　　　　　　　　　　　書記官　 王 敬 端
附註：
民事訴訟法第四百六十六條之一（第一項、第二項）：
對於第二審判決上訴，上訴人應委任律師為訴訟代理人。但上訴人或其法定代理人具
有律師資格者，不在此限。
上訴人之配偶、三親等內之血親、二親等內之姻親，或上訴人為法人、中央或地方機
關時，其所屬專任人員具有律師資格並經法院認為適當者，亦得為第三審訴訟代理人
。
